最　高　行　政　法　院　判　決
　　　　　　　　　　　　　　　　　　 94年度判字第02042號
上　訴　人　財政部臺北市國稅局
　　　　　 （承受臺北市稅捐稽徵處業務）
代　表　人　張盛和
被 上訴 人　嘉震影視有限公司
代　表　人　甲○○
訴訟代理人　乙○○
上列當事人間因營業稅事件，上訴人不服中華民國91年9月9日臺
北高等行政法院90年度訴字第359號判決，提起上訴，本院判決
如下：
    主   文
上訴駁回。
上訴審訴訟費用由上訴人負擔。
    理   由
一、被上訴人於民國（下同）86年至87年4月間，銷售貨物金額
    計新台幣（下同）13,798,715元（不含稅），短漏開統一發
    票並漏報銷售額，逃漏營業稅689,935元，案經法務部調查
    局高雄市調處（下稱高雄市調處）查獲，經高雄市稅捐稽徵
    處將相關資料函轉上訴人，經上訴人審理核定違章成立（上
    開漏稅款其中598,755元已於87年5月15日及7月15日報繳）
    ，除補徵被上訴人所漏稅款91,180元外，並按所漏稅額91,1
    80元部分處5倍罰鍰計455,900元；並就上開已繳所漏稅額59
    8,755元處3倍罰鍰計1,796,200元（均計至百元止）；又上
    訴人認定被上訴人同期間進貨金額計1,379,871元（不含稅
    ），未依規定取得憑證，應按其未依法取得他人憑證總額處
    百分之5罰鍰計68,993元，共處罰鍰計2,321,093元。被上訴
    人不服，就上開補徵漏稅額及罰鍰申請復查，旋遭上訴人以
    89年4月13日北市稽法丙字第8905932800號復查決定駁回，
    未獲變更，被上訴人猶表不服，提起訴願，亦遭駁回，遂提
    起本件行政訴訟，經原審法院判決將訴願決定及原處分均撤
    銷，上訴人不服而提起上訴。
二、被上訴人於原審起訴主張：(一)、漏稅罰455,900元及行為罰
    91,180元部分：上訴人根據統計表核算被上訴人銷售貨物金
    額13,798,715元，據稱統計表乃根據查扣之活頁紙算出，與
    查扣之活頁紙核對後並非相符，其中藝城—青年、勇伯、澎
    湖、金門活頁紙分別為24,000元、65,000元、400,000元、4
    80,000元，然統計表卻分別為36,000元、87,000元、530,00
    0元、600,000元，不知統計表數字來自何處，應由原查單位
    負舉證責任，惟上訴人卻未予答覆，據以處分顯無根據。(二)
    、行為罰68,993元部分：被上訴人與大盛影視傳播事業有限
    公司間之行為，如依營業稅法第32條規定所附「營業人開立
    銷售憑證時限表」—行紀業，應按約定應收佣金、手續費、
    報酬金時為限，惟被上訴人與大盛公司關係迄今尚未確定，
    亦未論及開立憑證，當然根本未觸及稅捐稽徵法第44條之規
    定。(三)、漏稅罰1,796,200元部分：被上訴人係於87年5、6
    月間即自動補開，並如期申報，高雄市稅捐稽徵處及台北市
    稅捐稽徵處函查日分別為87年8月26日及87年9月2日，雖然
    於高雄市○○○路226號所作筆錄為87年5月5日，惟確定漏稅
    事實最早亦不過87年8月26日，被上訴人自動補報補繳日期
    均在稅捐稽徵機關函查之前，顯已符合稅捐稽徵法第48條之
    1規定，應予免罰。為此，請撤銷訴願決定及原處分等語。
三、上訴人在原審答辯則以：上訴人依被上訴人編製86年至87年
    4月間銷售被上訴人節目帶營業額統計表所載之金額13,798,
    715元（不含稅）審認為其短漏開統一發票之金額，逃漏營
    業稅計689,935元；其中稅額598,755元部分被上訴人已於87
    年5月15日及7月15日報繳，是本件尚應補徵營業稅91,180元
    ，並就所漏稅額598,755元部分（已於裁罰處分核定前補繳
    稅款及書面承認事實）處3倍罰鍰及就所漏稅額91,180元部
    分處5倍罰鍰，並無不合。復依被上訴人與大盛公司簽訂之
    委託書所載，被上訴人於節目帶發行完畢結算後將給付大盛
    公司一成佣金，是上訴人遂就上開違章金額核定被上訴人應
    支付大盛公司佣金計1,379,871元（不含稅），未依規定取
    得憑證，乃按其未依法取得他人憑證總額處百分之5罰鍰，
    亦無不合。又查本案於高雄市稅捐稽徵處87年8月26日函送
    上訴人查辦前（內含法務部調查局高雄市調查處查獲86年至
    87年4月間被上訴人交易客戶營業額統計表兩紙），被上訴
    人因遭高雄市調查處查獲與大盛公司有委託交易關係，遂事
    後補開立部分統一發票及補報繳部分營業稅款，且於上訴人
    稽核科調查中補具被上訴人與大盛公司於前開期間因委託關
    係而完成交易之金額及客戶明細表資料計拾紙，若依被上訴
    人主張渠兩造間關係迄未確定，則被上訴人何能編製完成交
    易之金額及客戶明細表資料，又何須補報繳部分營業稅款？
    再查本案係高雄市調處據檢舉大盛公司逃漏稅，乃於87年5
    月5日搜索查獲案關證物，經核對後發現被上訴人有短漏開
    統一發票等情事，依財政部79年6月5日台財稅第780706120
    號函釋規定，檢舉案之牽連案件其調查基準日應以查獲違章
    證物之日為準，是本案高雄市調處查獲違章證物之日既為87
    年5月5日，被上訴人於87年5月15日及7月15日始報繳所漏稅
    款，自無稅捐稽徵法第48條之1免罰規定之適用等語，資為
    抗辯。
四、原審斟酌全辯論意旨及調查證據之結果，以：(一)、補徵被上
    訴人所漏稅款91,180元外，並按所漏稅額91,180元部分處5
    倍罰鍰計455,900元部分：經查上訴人認被上訴人於86年至
    87年4月間，銷售貨物金額計13,798,715元（不含稅），短
    漏開統一發票並漏報銷售額，逃漏營業稅689,935元等情，
    而上開銷售貨物金額13,798,715元，上訴人係據大盛公司所
    提供之手寫被上訴人公司營業額統計表及10張電腦統計表計
    算而得，此觀之上訴人之稽核報告第5頁載明：被上訴人之
    銷售額係依據該稽核報告之附件三（即係上開二表）可知，
    此外上訴人從未由任何文件或書狀說明上開金額如何得來，
    惟該大盛公司所提供之手寫被上訴人公司營業額統計表金額
    合計為19,517,750（有上訴人向原審法院提出附件一可得）
    ，另10張電腦統計表合計數字為12,573,851元（此有被上訴
    人於90年10月5日準備程序所提計算表可得），兩者已不相
    同，更與被上訴人認定之銷售額13,798,715元（不含稅）更
    有不同，則上訴人所據以處分之銷售額究係如何認定，上訴
    人並未舉證以實其說，殊有不合。另據大盛公司會計郭美偵
    於調查局稱：上開手寫統計表乃根據查扣之活頁紙算出，然
    經與查扣之活頁紙核對後並非相符，其中藝城—青年、勇伯
    、澎湖、金門活頁紙分別為24,000元、65,000元、400,000
    元、480,000元，然統計表卻分別為36,000元、87,000元、
    530,000元、600,000元，上訴人未負舉證責任，其據以處分
    顯無根據，應予撤銷，由上訴人再予認定銷售額後，再予以
    補稅及裁罰。被上訴人自申請復查即有對所漏稅款91,180元
    部分聲明不服，此觀之復查申請書及訴願書均有載明所漏稅
    款91,180元部分自明，僅用詞誤為「漏稅罰」而已，本件訴
    願決定書竟誤以為所漏稅款未聲明不服而未予處理，亦有未
    合，附此敘明。(二)、已繳所漏稅額598,755元處3倍罰鍰計1,
    796,200元部分：本案係高雄市調處據檢舉大盛公司逃漏稅
    ，乃於87年5月5日搜索大盛公司並訊問大盛公司相關人員，
    乃於87年5月18日以（87）高市法字第8700241161號函高雄
    市稅捐稽徵處，函中僅提及大盛公司涉嫌逃漏稅，就被上訴
    人部分係於說明一文未提及：被上訴人等二公司銷售前述商
    品予大盛公司時未開立發票等語，此外高雄市調處函送高雄
    市稅捐稽徵處之前僅就涉及大盛公司部分為調查，此觀之高
    雄市調處87年5月5日筆錄所訊問之對象為大盛公司負責人或
    會計或大盛公司的直接交易商等情自明，高雄市調處顯並未
    就被上訴人部分為深入查證，如訊問被上訴人負責人或調閱
    被上訴人相關之報稅資料等等，足見高雄市調處為上開函時
    ，並未確實已查獲並取得被上訴人逃漏稅之具體證據，而係
    函移送稅捐機關承辦才能確定漏稅事實，自不能作為調查基
    準日。嗣被上訴人就其中598,755元已於87年5月15日及7月
    15日報繳，有繳款書二件附於原處分卷第71頁可稽。高雄市
    稅捐稽徵處及台北市稅捐稽徵處函查日分別為87年8月26日
    及87年9月2日，此有上開二函在卷可按，則應以稅捐機關的
    發文查核日期為調查基準日，被上訴人自動補報補繳日期均
    在稅捐稽徵機關函查之前，顯已符合稅捐稽徵法第48條之1
    規定，應予免罰。至於上訴人所引之財政部79年6月5日台財
    稅第780706120號函釋略以：檢舉案件之牽連案件，因此其
    調查基準日應以宜蘭縣稅捐稽徵處查獲違章證物之日為準云
    云之函釋，既經前引81年函釋補充，則在符合前引81年函釋
    之情形，自應先適用該81年函釋，上訴人所引79年函釋在本
    案，尚無適用之餘地，附此敘明。(三)、上訴人認定被上訴人
    同期間被上訴人節目帶發行完畢後，約定應給付大盛公司1
    成佣金金額計1,379,871元（不含稅），係有進貨（大盛公
    司勞務）之事實，未依規定取得憑證，應按其未依法取得他
    人憑證總額處百分之5罰鍰計68,993元部分：關於被上訴人
    與大盛公司佣金之收入等情節，固有被上訴人與大盛公司之
    契約為證，惟大盛公司會計郭美偵在高雄市調處調查中稱：
    其並不知情，要大盛公司負責人王永富才知道等語，而王永
    富在高雄市調處亦僅提及佣金之事，並未承認確實有收受上
    開佣金之情事，嗣王永富在高雄市稅捐稽徵處稽核科制作筆
    錄稱：迄今未收取任何介紹費（即佣金）等語，則被上訴人
    所稱之雙方關係未確定，亦即尚未有收付之事實，應屬可採
    ，殊不得以雙方有佣金之約定，或雙方有就交易金額明細表
    之編制，即遽認被上訴人與大盛公司有佣金之交易事實。另
    上訴人認定之佣金數額為原認定銷售額13,798,715元（不含
    稅）之10分之1，但如本判決理由(一)所載，上開銷售額並無
    從確定，是縱認本件被上訴人應處以前開銷售總額之百分之
    5之罰鍰，然本件上訴人據以裁罰之銷售金額既無從確定自
    無從為正確之裁罰。綜上所述，上訴人對被上訴人所為：(一)
    補徵被上訴人所漏稅款91,180元外，並按所漏稅額91,180元
    部分處5倍罰鍰計455,900元部分，上訴人就數額未盡舉證責
    任，應由上訴人再重查認定銷售額後，再予以補稅及裁罰；
    (二)就上開已繳所漏稅額598,755元處3倍罰鍰計1,796,200元
    （均計至百元止）部分，符合稅捐稽徵法第48條之1規定，
    應予免罰；(三)就憑證總額處百分之5罰鍰計68,993元部分，
    佣金之數額及是否已有銷售勞務之事實未明，應由被上訴人
    再重查認定，以上原處分均有違誤，訴願決定未予糾正，亦
    嫌疏略。被上訴人執以指摘，為有理由，被上訴人聲明求為
    撤銷訴願決定及原處分，即無不合，應予准許，應由原審法
    院將訴願決定及原處分均予撤銷。
五、本院經查：(一)上訴意旨復以：(1)、就原判決有關補徵被上訴
    人所漏稅款91,180元外，並按所漏稅額91,180元處5倍罰鍰
    計455,900元部分：本案係高雄市調查處依據檢舉高雄市大
    盛影視傳播事業有限公司（下稱大盛公司）逃漏稅，乃於87
    年5月5日搜索大盛公司並詢問（製作調查筆錄）大盛公司負
    責人王永富及其會計郭美偵，乃於87年5月18日（87）高市
    法字第8700241161號函高雄市稅捐稽徵處，嗣經高雄市稅捐
    稽徵處查核後以87年8月26日87高市稽密核字第58173號函檢
    送大盛公司銷售被上訴人節目帶營業額統計表二紙、大盛公
    司負責人王永富及會計郭美偵87年5月5日於高雄市調查處所
    作之調查筆錄、王永富及案關人百秀影視社負責人廖宗信、
    博樂影視社負責人陳琬提分別於87年8月1日、14日、18日於
    高雄市稅捐稽徵處稽核科所作之談話筆錄等資料予上訴人通
    報被上訴人銷售予大盛公司金額計13,626,619元，經上訴人
    依上開資料查核後審認高雄市稅捐處核計資料漏計172,096
    元，漏報銷售額為13,798,715元（不含稅）。又判決書指出
    之大盛公司所提供之手寫被上訴人公司營業額統計表金額顯
    有誤，正確金額應為14,337,950元（含稅），未含稅為13,6
    55,190元，並非上開金額；另該10張電腦統計表係被上訴人
    於高雄市調處查獲大盛公司漏稅案（當時並已查獲被上訴人
    漏稅證據，即高雄市調處於大盛公司查扣相關證物時所提供
    之手寫被上訴人公司營業額統計表二紙，金額計14,307,950
    元，未含稅為13,626,619元）後，被上訴人始於87年5月間
    大量補開其86年至87年間漏報之銷售額，並於上訴人通知查
    核時所提供（該10張電腦統計表）自認之金額12,573,851元
    ，如前述高雄市稅捐處通報被上訴人銷售予大盛公司金額計
    13,626,619元，漏計172,096元，上訴人乃依上開資料查核
    後審認被上訴人漏報銷售額為13,798,715元（不含稅）。依
    大盛公司負責人王永富及會計郭美偵87年5月5日於高雄市調
    查處所作之調查筆錄均承認被上訴人公司漏開立發票營業額
    ，金額計14,307,950元，未含稅為13,626,619元），於製作
    該調查筆錄時均有律師邱麗妃在場，並有大盛公司記載被上
    訴人銷貨之營收帳，且該調查筆錄並非出於非自由意志所取
    得之具體事證，則前開筆錄自得採認為系爭違章事實之證據
    。況被上訴人迄今仍無法提示自86年起至87年4月之帳冊供
    核，是上訴人就獲案違章金額核定被上訴人漏報銷售額為13
    ,798,715元（不含稅），認事用法均無違誤。(2)、於認定被
    上訴人同期間節目帶發行完畢後，約定應給付大盛公司一成
    佣金金額計1,379,871元（不含稅），按其未依法取得他人
    憑證之總額處百分之5罰鍰計68,993元部分：依被上訴人與
    大盛公司簽訂之委託書所載，被上訴人於節目帶發行完畢結
    算後將給付大盛公司一成佣金，又依大盛公司負責人王永富
    及會計郭美偵87年5月5日於高雄市調查處所作之調查筆錄均
    承認有收取一成代理費用（佣金），於製作該調查筆錄時均
    有律師邱麗妃在場，且其等自86年簽約至查獲時，已歷時一
    年餘，依「營業人開立銷售憑證時限表」代辦業或行紀業應
    按應收介紹費、約定應收佣金、手續費、報酬金時為限。又
    其貨物既已交付，依被上訴人87年9月17日書立之聲明書稱
    ：「．．．本公司與大盛公司有訂立委託書．．．大盛公司
    僅係仲介工作、收取佣金，大盛公司為正確計算佣金金額，
    當有仲介資料，本公司為正確起見，均依本公司自己的資料
    再與大盛公司提供之資料核對，開立統一發票給各租售店，
    ．．．」且被上訴人並無法提示自86年至87年4月之帳冊（
    含現金、銀行帳戶、進貨、銷貨、存貨、總分類帳．．．）
    等供核，是上訴人遂就獲案違章金額核定被上訴人應支付大
    盛公司佣金計1,379,871元（不含稅），相關事證至為明確
    已如前述。原判決未詳予究明，率予判決撤銷原處分，認事
    用法均有違誤。(3)、就系爭已繳所漏稅額598,755元處3倍罰
    鍰計1,796,200元部分，原審認定符合稅捐稽徵法第48條之1
    規定，應予免罰部分：本件之爭點即調查基準日是否係87年
    5月5日？故就屬於未經檢舉調查之案件論述：自動報繳免罰
    規定係以未經檢舉及未經稽徵機關或財政部指定之調查人員
    進行調查之案件為限。所稱「未經檢舉」，應指未經他人向
    稽徵機關或他職司調查之機關（如調查局）檢舉而言。且所
    稱「經檢舉」一語，並未限定檢舉人之身分，亦未限定須向
    稽徵機關或財政部指定之調查人員檢舉。故違章漏稅案件，
    經人向有權處理機關檢舉或經有權處理機關主動察覺或查獲
    者，均屬經檢舉之案件，無稅捐稽徵法第48條之1補稅免罰
    規定之適用。至有權處理機關，係指對違章漏稅案件有審核
    、調查、處分等權限之機關。至於檢舉案件之牽連案件（指
    查獲檢舉案件涉嫌違章漏稅後，又另發現其他納稅義務人亦
    涉嫌違章漏稅之案件），其調查基準日應以查獲違章證物之
    日為準。財政部79年6月5日台財稅第780706120號函釋規定
    及同部賦稅署81年7月22日台稅二發第810804531號函釋規定
    ，本件高雄市調查處之所以對大盛公司進行調查，其調查之
    發動乃係因他人檢舉大盛公司逃漏稅，於87年5月5日搜索大
    盛公司，並查扣大盛公司營收帳（其進貨未依法取得他人憑
    證及漏開統一發票），及被上訴人之違章證物（即判決所指
    之手寫統計表貳紙），並有大盛公司負責人王永富及其會計
    郭美偵之調查筆錄，同時核算出被上訴人之違章金額，被上
    訴人漏開立統一發票之事實，亦在此範圍內。乃於87年5月
    18日（87）高市法字第8700241161號函高雄市稅捐稽徵處，
    其移送稽徵機關係稽徵機關為審核、調查、確定違章金額，
    並對漏稅之營業人施以裁罰處分。基於「行政一體」原則，
    本件既經高雄市調處於87年5月5日查獲並取得具體違章證據
    ，其調查基準日為8年5月5日，至為顯然。而本案中，高雄
    市調處於搜索大盛公司，即已並查扣大盛公司營收帳及被上
    訴人之違章證物（即判決所指之手寫統計表貳紙），並有大
    盛公司負責人王永富及其會計郭美偵之調查筆錄，同時核算
    出被上訴人之違章金額，被上訴人漏開立統一發票之事實，
    顯然該查扣營收帳及統計表資料本身已被列入調查之範圍內
    ，換言之，高雄市調處已對該等交易有關在稅捐法上可能構
    成有漏稅或違章行為之存在，已於87年5月5日發動調查程序
    ，並明白對外宣示（查扣營收帳及統計表貳紙），則被上訴
    人再於87年5月15日及同年7月15日補繳其中598,755元其事
    ，顯已在職司調查機關發動調查之後為之，自不謂已符合稅
    捐稽徵法第48條之1免罰規定。(二)、按「營業人銷售貨物或
    勞務，應依本法營業人開立銷售憑證時限表規定之時限，開
    立統一發票交付買受人」、「營業人除本法另有規定外，不
    論有無銷售額，應以每2月為1期，於次期開始15日內，填具
    規定格式之申報書，檢附退抵稅款及其他有關文件，向主管
    稽徵機關申報銷售額、應納或溢付營業稅額者。其有應納營
    業稅額者，應先向公庫繳納後，檢同繳納收據一併申報」、
    「營業人有左列情形之一者，主管稽徵機關得依照查得之資
    料，核定其銷售額及應納稅額並補徵之︰四、短報、漏報銷
    售額者」、「納稅義務人，有左列情形之1者，除追繳稅款
    外，按所漏稅額處1倍至10倍罰鍰，並得停止其營業：三、
    短報或漏報銷售額者」。行為時營業稅法第32條第1項前段
    、第35條第1項、第43條第1項第4款、第51條第3款分別明文
    規定。次按「納稅義務人自動向稅捐稽徵機關補報並補繳所
    漏稅款者，凡屬未經檢舉及未經稽徵機關或財政部指定之調
    查人員進行調查之案件，左列之處罰一律免除；其涉及刑事
    責任者，並得免除其刑．．．二、各稅法所定關於逃漏稅之
    處罰」稅捐稽徵法第48條之1第1項規定。再按營業人取具虛
    設行號開立之不實統一發票作為進項憑證申報扣抵稅款，經
    查獲涉嫌漏報營業稅者，其調查基準日之認定，應以稽徵機
    關函查日為調查日。調查局北機組於接獲檢舉偵辦虛設行號
    之案件，對涉及下手營業人取得該虛設行號之不實統一發票
    ，作為進項憑證虛報進項稅款，該組如已查獲並取得具體證
    據，應以其查獲該具體違章證物之日為調查基準日，如須移
    請稽徵機關查核始能確定營業人是否逃漏稅者，其調查基準
    日，應依前項規定，以稽徵機關函查日為準。涉嫌漏稅之營
    業人，應以在調查基準日之前，自動補報並補繳所漏稅款者
    ，始有稅捐稽徵法第48條之1補稅免罰之適用，亦經財政部
    賦稅署以81年7月22日台稅二發第810804531號函解釋在案。
    (三)、本件經查：上訴人認被上訴人於86年至87年4月間，銷
    售貨物金額計13,798,715元（不含稅），短漏開統一發票並
    漏報銷售額，逃漏營業稅689,935元等情事乙節，然上開銷
    售貨物金額13,798,715元，上訴人實係根據大盛公司所提供
    之手寫被上訴人公司營業額統計表及10張電腦統計表計算而
    得，此見諸於上訴人之稽核報告第5頁載明：被上訴人之銷
    售額係依據該稽核報告可知，此外上訴人從未說明上開金額
    如何得來，然就大盛公司所提供之手寫被上訴人營業額統計
    表金額合計為未含稅13,626,619元，含稅後14,337,950元，
    另10張電腦統計表合計數字為含稅12,573,851元，兩者已不
    相同，更與上訴人認定之銷售額不含稅13,798,715元不相同
    。相差172,096元，，卻未見上訴人說明何以漏計之原因，
    本件因屬事實認定之問題，歸屬原審法院調查職權，非本院
    所能認定，原判決撤銷訴願決定及原處分，核無違誤。(三)、
    上訴意旨業據上訴人於原審提出主張，原審法院對於上訴人
    所主張有利之論點何以不採，均已詳加論述，原判決所適用
    之法規與該案應適用之法規、判例、解釋並無相違背或牴觸
    之情事，認事用法均妥適，上訴意旨仍執前詞，主張原判決
    判決有所違誤，求予廢棄，經核並無理由，上訴應予駁回。
據上論結，本件上訴為無理由，爰依行政訴訟法第255條第1項、
第98條第3項前段，判決如主文。
中　　華　　民　　國　　94　　年　　12　　月　　29　　日
                  第三庭審判長法  官　徐　樹　海
                              法  官  蔡　進　田
                              法  官　黃　合　文
                              法  官　林　茂　權
                              法  官　鄭　小　康
以  上  正  本  證  明  與  原  本  無  異
中　　華　　民　　國　　94　　年　　12　　月　　29　　日
　　　　　　　　　　　　　　　書記官　蘇　金　全
